臺灣板橋地方法院民事判決　　　　　　　99年度訴字第2236號
原　　　告　周　燕
訴訟代理人　許博森律師
複 代 理人　陳欽熙
被　　　告　張國文
上列當事人間請求拆屋還地事件，經本院於民國100 年9 月22日
言詞辯論終結，判決如下：
    主    文
原告之訴及其假執行之聲請均駁回。
訴訟費用由原告負擔。
    事實及理由
一、原告起訴主張：兩造分為坐落新北市○○區○○段第99號土
    地共有人之一，原告為新北市○○區○○路68巷10號6 樓所
    有權人，被告為同棟公寓3 樓之所有權人。被告未得原告及
    其他共有人之同意，擅自將其所有之三樓建物增建如附圖所
    示Ａ部分，面積6.16平方公尺（下稱系爭增建部分），依據
    新北市建管處之原始起造圖所示，系爭增建並非建商交付主
    建物時即已存在，此無權占用情形已損及系爭土地全體共有
    人之權益，自應予拆除。是以，爰依民法第767 條、第821
    條規定之法律關係，提起本件拆屋還地訴訟等語，並聲明被
    告應將系爭增建部分建物拆除，並將該拆除後之土地返還給
    原告及其他共有人全體；願供擔保請准宣告假執行。
二、被告則以：
  (一)系爭增建部分雖未依據原建築規定設計建築，然伊與原告之
    前手陳偉松乃同於85年間向訴外人即大佳園建築公司簽訂買
    賣契約，原告所指稱之系爭增建部分，實際上是建物一體成
    形，並非被告所為。況且，增建部分是從一樓至六樓每一層
    樓都有增建之現象，被告位處3 樓若局部拆除，恐有影響結
    構安全之虞。
  (二)原告提起本件訴訟之目的，在於伊曾對原告提起民權路68巷
    10號6 樓頂增建之7 樓應拆除，並經臺灣高等法院以99年度
    上易字第765 號判決原告應將7 樓增建部分拆除確定，原告
    提起本件訴訟之目的在於讓所有住戶心生畏懼，不敢逕為確
    定判決之拆屋，足認原告前揭主張係權利濫用等語置辯，並
    聲明如主文第1 項所示；如受不利益之判決，願供擔保，請
    准宣告免為假執行。
三、兩造所不爭執之事項：
  (一)兩造分為坐落新北市○○區○○段第99號土地共有人之一，
    原告為新北市○○區○○路68巷10號6 樓所有權人，被告為
    同棟公寓3 樓之所有權人。
  (二)新北市三重地政事務所於100 年3 月11日新北重地測字第10
    00003482號函示內容，參酌原核准之使用執照竣工平面圖，
    此兩造現使用之建物一至六樓均有增建部分，其中3 樓至5
    樓均增建6.16平方公尺、6 樓增建8.34平方公尺（1 、2 樓
    雖未標明增建位置及面積，乃地政機關誤認僅須測量3-6 樓
    ）。
  (三)被告曾對原告提起民權路68巷10號6 樓頂增建之7 樓應拆除
    ，並經臺灣高等法院判決以99年度上易字第765 號判決原告
    應將7 樓增建部分拆除，並將6 樓屋頂返還本件被告及其他
    共有人，且業已判決確定。
四、本件爭點厥為，兩造均無權占有系爭土地，被告位居3 樓，
    其上尚有4 至6 樓之增建存在，則原告提起本件訴訟，是否
    構成權利濫用？茲分如下：
  (一)按權利之行使，不得違反公共利益，或以損害他人為主要目
    的，民法第148 條第1 項定有明文。而權利之行使，不得以
    損害他人為主要目的之規定，係在限制權利人行使權利，專
    以損害他人為主要目的。若當事人行使權利，雖足使他人喪
    失利益，苟非以損害他人為主要目的，即不受該條規定之限
    制。又判斷權利之行使，是否以損害他人為主要目的、是否
    合於社會衡平、有無權利濫用之情形？應盱衡該權利之性質
    、當事人之關係、經濟社會狀況、權利人因權利行使所能取
    得之利益、他人及國家社會因其權利行使所受之損失，以及
    其他主、客觀等因素，綜合考量，依一般社會之通念，可認
    其權利之行使確有失社會衡平者，始得認有權利濫用而悖於
    誠信原則之情形。
  (二)經查，坐落新北市○○區○○路68巷10號之建物，1 至6 樓
    均有增建部分等事實，為兩造所不爭執，已如前述。又原告
    於本院審理中自陳，原告提起本件訴訟之目的在於要牽制被
    告另案業已對原告取得7 樓增建之拆屋還地勝訴確定判決之
    執行，並非欲拆除被告所有系爭增建部分，故應無拆除增建
    部分而損及結構上安全問題等語以觀（見本院卷第84頁之言
    辯筆錄），本院審酌兩造均有增建使用部分，且增建部分係
    A1至6 樓均有增建之事實，足認共有人均有增建並使用系爭
    土地之情形，原告行使權利所得利益，應屬單純一己之私利
    ，原告實無提起本件訴訟之必要，參酌前揭說明，按諸一般
    社會通念，應認本件原告權利之行使確有失社會衡平之情，
    應認有權利濫用而悖於誠信原則之情事。是以，被告此部分
    抗辯，應屬可採。
五、綜上所述，坐落新北市○○區○○路68巷10號之建物1 至6
    樓均有增建事實，兩造均無權占有系爭土地，故原告依據民
    法第767 條、第821 條規定之法律關係，提起本件拆屋還地
    訴訟，僅屬單純一己之私利，已如前述，應認原告提起本件
    訴訟已違反權利濫用。是以，原告之請求為無理由，應予駁
    回。
六、原告之訴既經駁回，則其假執行之聲請，亦失所附麗，應併
    予駁回，附此敘明。
七、訴訟費用負擔之依據：民事訴訟法第78條。
中    華    民    國   100    年    9     月    29    日
                  民事第二庭    法  官  吳振富
以上正本係照原本作成
如對本判決上訴，須於判決送達後20日內向本院提出上訴狀。如
委任律師提起上訴者，應一併繳納上訴審裁判費。
中    華    民    國   100    年    9     月    29    日
                                書記官  吳語杰